臺灣桃園地方法院小額民事判決
111年度桃保險小字第583號
原      告  新安東京海上產物保險股份有限公司桃園分公司

法定代理人  單正寰
訴訟代理人  許昶華
被      告  黃亮軒
上列當事人間請求損害賠償(交通)事件，本院於民國111年11月2
4日言詞辯論終結，判決如下：
    主    文
被告應給付原告新臺幣9,561元，及自民國111年8月26日起至清
償日止，按年息5％計算之利息。
原告其餘之訴駁回。
訴訟費用新臺幣1,000元，由被告負擔新臺幣700元，餘由原告負
擔。
本判決第1項得假執行。
    事實及理由
壹、程序方面
一、按小額訴訟之訴狀送達後，原告不得將原訴變更或追加他訴
    ，但擴張或減縮應受判決事項之聲明者，不在此限，民事訴
    訟法第436條之23、第436條第2項、第255條第1項但書第3款
    分別定有明文。經查，原告起訴時聲明原為：被告應給付原
    告新臺幣（下同）25,664元，及自起訴狀繕本送達被告之翌
    日起至清償日止，按年息5％計算之利息；嗣於本院審理中，
    將請求之本金變更為13,658元（見本院卷第62頁），核屬減
    縮應受判決事項之聲明，與上開規定相符，應予准許。
二、被告經合法通知，未於言詞辯論期日到場，核無民事訴訟法
    第386條各款所列情形，爰依原告之聲請，由其一造辯論而
    為判決。
貳、實體方面
一、原告主張：被告於民國111年4月25日9時40分許，駕駛車牌
    號碼000-0000號租賃小貨車（下稱肇事車輛），於桃園市蘆
    竹區新南路1段路邊起駛時，因未注意前後左右有無障礙或
    車輛行人，並應讓行進中之車輛行人優先通行之過失，碰撞
    由新南路1段往南崁路方向直行之原告承保、訴外人張閔雄
    所駕駛、訴外人建生電子股份有限公司（下稱建生公司）所
    有車牌號碼000-0000號自用小客貨車（下稱系爭車輛），致
    系爭車輛受損（下稱系爭事故），原告已依約賠付維修費用
    25,664元（含工資及烤漆費用12,324元、零件費用13,340元
    ），其中零件部分經計算折舊並加計工資及烤漆費用後為13
    ,658元。爰依侵權行為及保險代位之法律關係，提起本件訴
    訟等語，並聲明：被告應給付原告13,658元，及自起訴狀繕
    本送達被告之翌日起至清償日止，按年息5％計算之利息。
二、被告經合法通知，未於言詞辯論期日到場，惟提出書狀陳述
    略以：請法院依監視器或行車紀錄器等證據依法查明張閔雄
    駕駛系爭車輛是否有未注意車前狀況之過失等語。
三、得心證之理由：
　㈠被告應負侵權行為賠償責任：
　⒈按因故意或過失，不法侵害他人之權利者，負損害賠償責任
    ；汽車、機車或其他非依軌道行駛之動力車輛，在使用中加
    損害於他人者，駕駛人應賠償因此所生之損害，民法第184
    條第1項前段、第191條之2前段分別定有明文。次按行車前
    應注意起駛前應顯示方向燈，注意前後左右有無障礙或車輛
    行人，並應讓行進中之車輛行人優先通行，道路交通安全規
    則第89條第1項第7款定有明文。
　⒉原告主張被告於上開時間、地點駕駛肇事車輛自路邊起駛，
    未注意前後左右有無障礙或車輛行人，且未讓行進中之車輛
    行人優先通行之過失，致發生系爭事故等情，業據其提出系
    爭車輛之行車執照、車損照片、道路交通事故當事人登記聯
    單、估價單、統一發票、汽車保險理賠申請書等件為證（見
    本院卷第6至12頁），並經本院向桃園市政府警察局交通警
    察大隊調取系爭事故調查卷宗核閱無訛（見本院卷第15至34
    頁反面），復經本院依職權當庭勘驗行車紀錄器錄影，系爭
    事故發生之原因係因被告駕駛肇事車輛自路邊起駛，未注意
    前後左右有無障礙或車輛行人，且未讓行進中之系爭車輛優
    先通行所致，此有勘驗筆錄在卷為佐（見本院卷第62頁反面
    ），且被告就其駕駛肇事車輛於路邊起駛與系爭車輛發生碰
    撞一事所不爭執，堪信原告之主張為真實。則被告就系爭事
    故之發生為有過失並應負損害賠償責任乙節，應可認定，且
    原告已給付賠償金額予建生公司，原告代位建生公司請求被
    告負損害賠償責任，自屬有據。
  ㈡系爭車輛必要修繕費用金額：
　1.按不法毀損他人之物者，被害人得請求賠償其物因毀損所減
    少之價額，民法第196條定有明文。又依上開規定請求賠償
    物被毀損所減少之價額，得以修復費用為估定之標準，但以
    必要者為限（例如：修理材料以新品換舊品，應予折舊），
    此有最高法院77年度第9次民事庭會議決議可資參照。
　2.經查，原告主張系爭車輛必要修繕費用為25,664元，包括工
    資及烤漆費用12,324元、零件費用13,340元等情，業據其提
    出估價單為證（見本院卷第9頁至第11頁）。依前揭說明，
    系爭車輛之修復既以新零件更換被毀損之舊零件，自應將零
    件折舊部分予以扣除。又依行政院所頒固定資產耐用年數表
    及固定資產折舊率之規定，非運輸業用客車、貨車之耐用年
    數為5年，依定率遞減法每年折舊1000分之369，另依營利事
    業所得稅查核準則第95條第6項規定「固定資產提列折舊採
    用定率遞減法者，以1年為計算單位，其使用期間未滿1年者
    ，按實際使用之月數相當於全年之比例計算之，不滿1月者
    ，以1月計」。而系爭車輛於106年5月出廠，至系爭事故發
    生時即111年4月25日，已使用5年，有該車之行車執照可查
    （見本院卷第6頁）。則其零件費用13,340元於扣除折舊額
    後應為1,335（計算式詳如附表），加計毋須計算折舊之鈑
    金工資3,370元、烤漆工資8,954元後，系爭車輛必要修復費
    用應為13,659元（計算式：1,335元＋3,370元＋8,954元＝13,6
    59元）。
　㈢系爭車輛駕駛就系爭事故之發生與有過失：
  1.按損害之發生或擴大，被害人或其代理人或使用人與有過失
    者，法院得減輕賠償金額，或免除之，民法第217條第1項、
    第3項定有明文。又汽車行駛時，駕駛人應注意車前狀況及
    兩車並行之間隔，並隨時採取必要之安全措施，亦為道路交
    通安全規則第94條第3項前段所明定。
  2.經查，本件被告雖有自路邊起駛，未注意前後左右有無障礙
    或車輛行人，且未讓行進中之車輛行人優先通行之過失，惟
    本院當庭勘驗行車紀錄器錄影，系爭車輛駕駛張閔雄於肇事
    車輛於前方駛出路邊起，仍繼續向前方前進，未注意車前狀
    況及採取必要之安全措施致與肇事車輛發生碰撞，堪認系爭
    車輛駕駛張閔雄亦有疏未注意車前狀況之過失此節，此有勘
    驗筆錄在卷為佐（見本院卷第62頁反面），堪認原告疏未注
    意車前狀況而碰撞肇事車輛，同屬系爭事故之肇事原因，為
    與有過失。則原告代位行使上開損害賠償請求權，原告即應
    承受該與有過失。本院審酌雙方車輛肇事情節、過失程度等
    各情，認兩造就系爭事故應由被告負70％責任、原告負30％責
    任為公允。
　㈣綜上所述，原告得請求被告賠償之金額應為9,561元（計算式
    ：13,659元×70％＝9,561元，小數點以下四捨五入）。
四、末按給付無確定期限者，債務人於債權人得請求給付時，經
    其催告而未為給付，自受催告時起，負遲延責任。其經債權
    人起訴而送達訴狀，或依督促程序送達支付命令，或為其他
    相類之行為者，與催告有同一之效力；又遲延之債務，以支
    付金錢為標的者，債權人得請求依法定利率計算之遲延利息
    ；而應付利息之債務，其利率未經約定，亦無法律可據者，
    週年利率為5％，民法第229條第2項、第233條第1項前段及第
    203條分別定有明文。本件原告對被告之損害賠償債權，係
    以支付金錢為標的，無確定期限，又未約定利息，則被告應
    自受催告時起，負遲延責任。是原告就上述得請求之金額，
    併請求自起訴狀繕本送達被告之翌日即自111年8月26日起（
    於111年8月25日送達，見本院卷第36頁）至清償日止，按年
    息5％計算之利息，同屬有據。
五、從而，原告依侵權行為及保險代位之法律關係，請求被告給
    付9,561元，及自111年8月26日起至清償日止，按年息5％計
    算之利息，為有理由，應予准許。逾此範圍，為無理由，應
    予駁回。
六、本件原告勝訴部分係依小額訴訟程序所為被告敗訴之判決，
    爰依民事訴訟法之規定，依職權宣告假執行。
七、本件事證已臻明確，兩造其餘攻擊防禦方法及舉證，經本院
    斟酌後，核與判決結果無影響，爰不予一一論述。
八、訴訟費用負擔之依據：民事訴訟法第79條。並依同法第436
    條之19第1項規定，確定訴訟費用額如主文第3項所示。
中　　華　　民　　國　　111 　年　　12　　月　　9 　　日
                  桃園簡易庭  法  官  曾耀緯
以上為正本係照原本作成。
如不服本判決，應於送達後20日內，向本院提出上訴狀並表明上
訴理由，如於本判決宣示後送達前提起上訴者，應於判決送達後
20日內補提上訴理由書（須附繕本）。
如委任律師提起上訴者，應一併繳納上訴審裁判費。
中　　華　　民　　國　　111 　年　　12　　月　　9 　　日
                              書記官  吳宏明
附表：計算式
零件費用：13,340元 已使用期間：5年 ----- 折舊時間           金額 第1年折舊值        13,340×0.369=4,922 第1年折舊後價值    13,340-4,922=8,418 第2年折舊值        8,418×0.369=3,106 第2年折舊後價值    8,418-3,106=5,312 第3年折舊值        5,312×0.369=1,960 第3年折舊後價值    5,312-1,960=3,352 第4年折舊值        3,352×0.369=1,237 第4年折舊後價值    3,352-1,237=2,115 第5年折舊值        2,115×0.369=780 第5年折舊後價值    2,115-780=1,335 
附錄：
一、民事訴訟法第436 條之24第2項：
    對於小額程序之第一審裁判上訴或抗告，非以其違背法令為
    理由，不得為之。
二、民事訴訟法第436條之25：
    上訴狀內應記載上訴理由，表明下列各款事項：
    （一）原判決所違背之法令及其具體內容。
    （二）依訴訟資料可認為原判決有違背法令之具體事實。
三、民事訴訟法第471 條第1 項：（依同法第436 條之32第2 項
    規定於小額事件之上訴程序準用之）
    上訴狀內未表明上訴理由者，上訴人應於提起上訴後二十日
    內，提出理由書於原第二審法院；未提出者，毋庸命其補正
    ，由原第二審法院以裁定駁回之。